臺灣高雄地方法院行政訴訟判決　　　　110年度交字第126號
原　　　告　李長財　
被　　　告　高雄市政府交通局

代　表　人　張淑娟　
上列當事人間交通裁決事件，原告不服被告民國110 年2 月24日
高市交裁字第32-BQD272986號裁決，提起行政訴訟，本院判決如
下：
    主  文
原告之訴駁回。
訴訟費用新臺幣參佰元由原告負擔。
    事實及理由
一、程序事項：本件為交通裁決事件，依兩造所述各節及卷內資
    料所示，本件事證已臻明確，本院認無經言詞辯論之必要，
    爰依行政訴訟法第237 條之7 之規定，不經言詞辯論而為判
    決。
二、事實概要：原告於民國109 年10月2 日14時15分許騎乘車牌
    號碼000-000 號普通重型機車（下稱系爭機車），在高雄市
    三民區民族一路（南向北）（明誠一路往裕誠路），因有「
    汽車駕駛人行車速度，超過規定之最高時速20公里以內」之
    違規行為，經高雄市政府警察局交通警察大隊（下稱舉發機
    關）員警填掣高市警交字第BQD272986號舉發違反道路交通
    管理事件通知單（下稱舉發通知單）逕行舉發。嗣原告於應
    到案日期前之109年11月24日向被告陳述不服，經被告函詢
    舉發機關後，認原告確有上揭違規行為，乃依道路交通管理
    處罰條例（下稱處罰條例）第40條、第63條第1項第1款規定
    ，於110年2月24日開立裁字第32-BQD272986號裁決書（下稱
    原處分），裁處原告「罰鍰新臺幣（下同）1,200元，並記
    違規點數1點」。原告不服，遂提起行政訴訟。
三、原告主張：民族一路638 巷附近分隔島上雖設有「警52」取
    締告示牌，但伊由民族一路662 巷右轉進入民族一路北上慢
    車道時，該「警52」取締告示牌在伊後方路段，伊無法看到
    該「警52」取締告示牌，故本件舉發程序違反處罰條例第7
    條之2 第3 項之立法目的，被告所為之原處分顯有錯誤等語
    。並聲明：原處分撤銷。
四、被告則以：經檢視舉發機關提供之示意圖及採證照片可見，
    本案「警52」取締告示牌設置於民族一路北向快慢車道分隔
    島，取締位置位於民族一路近裕誠路口，經查，兩地點相距
    約130公尺，顯已符合前揭「100公尺至300公尺間，明顯標
    示」之舉發要件。又觀諸舉發機關提供之告示牌設置照片，
    本件「警52」告示牌為紅色外框三角形警示標誌，樣式清晰
    且明顯，標誌前方亦無任何遮蔽物阻擋視線，在日間有自然
    光線之情形下，足可清楚辨識，是該告示牌之設置，業已盡
    告知用路人依速限駕駛之作為義務，足以促請駕駛人注意不
    得違規行駛，已堪認符合處罰條例第7 條之2 第3 項「明顯
    標示」之意旨。從而，本件警員舉發程序，並無任何違誤之
    處。是原告於前揭時間、地點確有「汽車駕駛人行車速度，
    超過規定之最高時速20公里以內」之違規行為，被告據以裁
    處，洵無不合等語，資為抗辯。並聲明：原告之訴駁回。
五、本院之判斷：
  ㈠按「（第1 項）汽車駕駛人之行為有下列情形之一，當場不
    能或不宜攔截製單舉發者，得逕行舉發：7 、經以科學儀器
    取得證據資料證明其行為違規。（第2 項）前項第7 款之科
    學儀器應採固定式，並定期於網站公布其設置地點。但汽車
    駕駛人之行為屬下列情形之一者，不在此限：9 、行車速度
    超過規定之最高速限或低於規定之最低速限。（第3 項）」
    對於前項第9 款之違規行為，採用固定或非固定式科學儀器
    取得證據資料證明者，於一般道路應於100 公尺至300 公尺
    間明顯標示之。其定點當場攔截製單舉發者，亦同。」、「
    汽車駕駛人，行車速度，超過規定之最高時速，或低於規定
    之最低時速，除有第43條第1 項第2 款情形外，處1,200 元
    以上2,400 元以下罰鍰。」、「汽車駕駛人有下列各款所列
    條款之一者，除依原條款處罰鍰外，並予記點：1 、有…第
    40條…情形之一者，各記違規點數1 點。」處罰條例第7 條
    之2 第1 項第7 款、第2 項第9 款、第3 項、第40條、第63
    條第1 項第1 款定有明文。
  ㈡復按處罰條例第7 條之2 第3 項之規定，其立法目的乃係透
    過在交通違規路段前先行設置標牌之警告標誌或速限之禁制
    標誌提醒用路人，使得警方在執法採證上得以符合法定程序
    ，而大幅減低違法性之疑慮，且考量汽車駕駛人駕車行駛於
    一般道路或高速公路、快速道路之行車速度不同而為反應距
    離不同之區分，使汽車駕駛人於先行預見此一標牌之警告標
    誌或速限之禁制標誌時，有充分時間及距離反應行車速度，
    以符合該等路段之速限範圍，避免汽車駕駛人因反應時間及
    距離之不足，反而導致行車時遽採煞車或加速而有增加危險
    發生之可能性；又該條項規定為94年12月28日所新增，明白
    確認行政機關有此標示義務，如舉發者予以違反，卻不生相
    對應之法律效果，則無異使該規定成為具文，殊違本條項特
    別設立之本意；是以，舉發機關及被告自均須遵守此一最低
    程度之法定程序保障之要求。故舉發員警以科學儀器取得證
    據資料證明駕駛人有行車速度超過規定之最高速限或低於規
    定之最低速限，於一般道路應於100 公尺至300 公尺間，於
    高速公路、快速公路應於300 公尺至1,000 公尺間，明顯標
    示之。該明顯標示之要求，為上開規定所明確制訂，不但有
    其立法上目的之考量，且已屬超速舉發之正當程序之一部分
    ，舉發機關自有遵守必要；倘未遵守，應屬違法。
  ㈢經查，原告有事實概要欄所載之交通違規行為一節，有被告
    提出之高雄市政府警察局三民第二分局110 年5 月28日高市
    警三二分交字第11071946300 號函、109 年12月21日高市警
    三二分交字第10974667300 號函、採證相片、警52設置相片
    示意圖及雷射測速儀檢定合格證書等附卷可稽。故原告之違
    規事實，洵堪認定。
  ㈣原告雖主張民族一路638巷附近分隔島上雖設有「警52」取
    締告示牌，但伊由民族一路662巷右轉進入民族一路北上慢
    車道時，該「警52」取締告示牌在伊後方路段，伊無法看到
    該「警52」取締告示牌，故本件舉發程序違反處罰條例第7
    條之2第3項之立法目的，被告所為之原處分顯有錯誤云云。
    惟查，本案「警52」取締告示牌設置於民族一路北向快慢車
    道分隔島，取締位置位於民族一路近裕誠路口，而兩地點相
    距約130公尺，又該「警52」告示牌為紅色外框三角形警示
    標誌，樣式清晰且明顯，標誌前方亦無任何遮蔽物阻擋視線
    ，此有舉發機關函附之示意圖、採證照片及「警52」取締告
    示牌設置照片附卷附卷可稽，是堪認本件舉發程序符合前揭
    處罰條例第7條之2第3項規定。至於原告因地形關係，無法
    見到「警52」取締告示牌即因超速遭舉發機關員警於高雄市
    三民區民族一路（南向北）設置之非固定式儀器攝錄一節，
    由於處罰條例第7-2條僅規定固定式或移動式測速照相機測
    速點前方100-300公尺處，應設置移動式警告標誌，並未規
    定主管機關於上開100-300公尺間之主線道如有其他巷弄匯
    入主線道，應於匯入之路口處增設「警52」警告標誌，基於
    明示其一，排除其他之法理，本件舉發程序，尚無違法之處
    。從而原告騎乘機車自巷弄轉進主線道，自身即應注意縱使
    未見主線道上有設置前有測速之警告標誌，如果行車超速仍
    有遭主線道上固定式或非固定式科學儀器攝錄之可能。況處
    罰條例第4條規定：駕駛人駕駛車輛或行人在道路上，應遵
    守道路交通標識、標線、號誌之指示、警告、禁制之規定；
    另道路交通安全規則第93條第1項第1款規定：「行車速度，
    依速限標誌或標線之規定，無速限標誌或標線者，應依下列
    規定：「一、行車時速不得超過五十公里。但在設有快慢車
    道分隔線之慢車道，時速不得超過四十公里，未劃設車道線
    、行車分向線或分向限制線之道路，時速不得超過三十公里
    。..」，而違規地點係高雄市三民區民族路上設有分隔島之
    慢車道，原告係執有合法駕駛執照之人，對於上揭法令規定
    理應知悉，是以被告騎乘機車行經該處時已明知行車時速不
    得超過40公里之規定，即不得再以員警未設置法無明文設置
    之「警52」警告標誌作為免責之依據。原告上開主張，於法
    不合，不足採信。
  ㈤綜上所述，原告於上述時、地確有「汽車駕駛人行車速度，
    超過規定之最高時速20公里以內」之違規行為，被告依處罰
    條例第40條、第63條第1 項第1 款規定，以原處分裁處原告
    罰鍰1,200 元，並記違規點數1 點，於法有據。原告訴請撤
    銷，為無理由，應予駁回。
六、本件判決基礎已臻明確，兩造其餘攻防方法及訴訟資料經本
    院斟酌後，核與判決結果不生影響，不另一一論述，併此敘
    明。
七、本件第一審裁判費為300 元，應由原告負擔，爰確定第一審
    訴訟費用額如主文第2 項所示。
據上論結，本件原告之訴為無理由，依行政訴訟法第237 條之7
、第237 條之8 第1 項、第237 條之9 第1 項、第236 條、第98
條第1 項本文，判決如主文。
中    華    民    國  110     年    10    月    29    日
                  行政訴訟庭  法  官  吳文婷
上為正本係照原本作成。
如不服本判決，應於判決送達後20日內，向本院提出上訴狀並表
明上訴理由（原判決所違背之法令及其具體內容或依訴訟資料可
認為原判決有違背法令之具體事實），其未載明上訴理由者，應
於提出上訴後 20 日內向本院補提理由書（上訴狀及上訴理由書
均須按他造人數附繕本，如未按期補提上訴理由書，則逕予駁回
上訴），並應繳納上訴裁判費新臺幣 750 元。
中    華    民    國   110    年    10    月    29    日
                              書記官  洪嘉慧